臺灣高等法院刑事判決
110年度上訴字第640號
上  訴  人  
即  被  告  張至杰


選任辯護人  柯林宏律師(法扶)
上列上訴人因違反槍砲彈藥刀械管制條例案件，不服臺灣宜蘭地
方法院109年度訴字第298號，中華民國109年12月30日第一審判
決（起訴案號：臺灣宜蘭地方檢察署109年度偵字第1536號），
提起上訴，本院判決如下：
    主  文
原判決撤銷。
張至杰犯非法寄藏可發射子彈具有殺傷力之槍枝罪，處有期徒刑
貳年陸月，併科罰金新臺幣貳萬伍仟元，罰金如易服勞役，以新
臺幣壹仟元折算壹日；扣案之非制式手槍壹枝（槍枝管制編號○○
○○○○○○○○號，含彈匣壹個）沒收。
    犯罪事實
一、張至杰明知可發射子彈具有殺傷力之槍枝，係槍砲彈藥刀械
    管制條例第4條第1項第1款所列管之物品，非經中央主管機
    關許可，不得寄藏，竟基於非法寄藏可發射子彈具有殺傷力
    之槍枝之犯意，於民國102年7月31日前某日時許，在蘇澳冷
    泉附近停車場，受韓聖彥（於102年7月31日死亡）之託，代
    為保管具有殺傷力之改造手槍1枝（含彈匣1個，槍枝管制編
    號0000000000號），並藏放在宜蘭縣○○鎮○○路00巷0號住所
    ，其後張至杰於106年12月間寄居在簡志培（業經本院以108
    年度上訴字第1482號判決無罪確定）位於宜蘭縣○○鄉○○○路0
    0巷0弄0○0號4樓住處，張至杰遂將上開改造手槍藏放在前址
    房間內衣櫃上方。嗣因警方於107年2月5日13時30分許持臺
    灣宜蘭地方法院核發之搜索票在上址簡志培住處執行搜索，
    於客房衣櫃上方扣得上開改造手槍1枝、彈匣1 個，簡志培
    即遭起訴非法持有槍枝罪，嗣因簡志培本院108 年上訴字第
    1482號槍砲案件審理時，傳喚張至杰到庭作證，張至杰當庭
    向該案審判庭法官、蒞庭之臺灣高等檢察署檢察官供述本案
    槍及彈匣為其所有乙節，而自首接受裁判。
二、案經臺灣宜蘭地方檢察署檢察官自動檢舉偵查起訴。
    理  由
壹、程序部分：
    本院認定事實所引用之下列證據資料（包含供述證據、文書
    證據等），並無證據證明係公務員違背法定程序所取得。又
    檢察官、被告張至杰及其辯護人於原審準備程序、審理時及
    本院審理時，對原審及本院所提示之被告以外之人審判外之
    供述，包括供述證據、文書證據等證據，就證據能力均未表
    示爭執，且迄言詞辯論終結前並未聲明異議，亦無顯有不可
    信之情況與不得作為證據之情形，本院審酌上開證據資料製
    作時之情況，尚無違法不當及證明力明顯過低之瑕疵，認為
    以之作為證據應屬適當，是依刑事訴訟法第159條至第159條
    之5規定，本院所引用供述證據及文書證據均有證據能力。
貳、實體部分
一、事實之認定：
    上開事實，業據上訴人即被告張至杰迭於偵查、原審及本院
    審理時均坦承不諱（見偵卷第36至38頁、原審卷第152至154
     、246至256頁、本院卷第100至107頁），核與證人簡志培
    、簡鏡倫於另案審理時之證述情節相符（見107年偵字第921
     號卷第5頁、臺灣宜蘭地方法院107年度訴字第257號卷第18
    、19、26至30、39至64、74至77、91至95、104至107、119 
    至126頁、108年度上訴字第82至87、165至177頁），且有宜
    蘭縣政府警察局羅東分局搜索扣押筆錄、照片附卷可參（見
    警卷第7至10、17至19頁）；又上開扣案之槍枝經鑑驗結果
    為：「送鑑手槍1 枝（槍枝管制編號0000000000），認係改
    造手槍，由仿半自動手槍製造之槍枝，換裝土造金屬槍管而
    成，經檢視，雖欠缺保險鈕，惟仍可供擊發適用子彈使用，
    認具殺傷力。」等語，有內政部警政署刑事警察局107年3 
    月16日刑鑑字第1070016122號鑑定書1件在卷足憑（見107 
    年度偵字第921號卷第9頁至第10頁背面）；足認被告前開出
    於任意性之自白與事實相符，堪予採信。本件事證明確，被
    告非法寄藏可發射子彈具有殺傷力之槍枝犯行，洵堪認定，
    應依法論科。
二、論罪之說明： 　　
  ㈠新舊法比較：
　  被告行為後，槍砲彈藥刀械管制條例第4條第1項第1款、第7
     條、第8條業於109年6月10日修正公布，並於同年月12日生
    效施行，依本次修法草案總說明意旨，可知主要立法目的在
    於有效遏止持「非制式槍砲」進行犯罪情形，認「非制式槍
    砲」與「制式槍砲」之罪責有一致之必要，故於第4條、第7
     條至第9條增加「制式或非制式」之構成要件，亦即不區分
    制式或非制式，凡屬第7條所列各類槍枝型式之槍枝，有殺
    傷力者，概依第7條規定處罰。而本件被告上開寄藏之槍枝
    為仿半自動手槍製造之槍枝，換裝土造金屬槍管而成之改造
    槍枝，為「非制式槍枝」，而被告「未經許可寄藏可發射子
    彈具有殺傷力之非制式（改造）手槍」之犯行，依現行法屬
    同條例第4條第1項第1款所列之「槍砲」，適用修正後槍砲
    彈藥刀械管制條例第7條第4項之規定，法定刑度為5年以上
    有期徒刑，併科1,000萬元以下罰金，與被告所犯修正前槍
    砲彈藥刀械管制條例第8條第4項之罪，法定刑度為3年以上1
    0年以下有期徒刑，併科700萬元以下罰金，二者比較結果，
    以該修正前之規定對被告較為有利，依刑法第2條第1項前段
    規定，本案應適用被告行為時即修正前槍砲彈藥刀械管制條
    例第8條第4項規定論處。
  ㈡核被告所為，係犯修正前槍砲彈藥刀械管制條例第8條第4項
    之未經許可寄藏可發射子彈具有殺傷力之槍枝罪。被告自10
    2年7月31日前某日取得上開具有殺傷力可發射子彈具有殺傷
    力之改造手槍起至107年2月5日為警查獲之日止，其持續持
    有上開槍枝之行為，屬持有行為之繼續，應為一罪。
　㈢本件有刑法第62條自首規定之適用：
　1.按刑法第62條規定，對於未發覺之罪自首而受裁判者，得減
    輕其刑。但有特別規定者，依其規定。而所謂自首，係犯人
    在犯罪未發覺之前，向該管公務員申告犯罪事實而受裁判之
    謂。所謂「未發覺」，指犯罪事實未為有偵查犯罪職權之公
    務員所發覺，或犯罪事實雖已發覺，然尚不知犯人為誰者而
    言。至於有偵查犯罪職權之公務員對犯罪事實之發覺，固不
    以確知犯罪事實為必要，然若有確切之根據已為合理之懷疑
    ，而達到採取必要作為或強制處分之程度，則已非單純主觀
    上之懷疑，自與「未發覺」之要件不合。
  2.本件因簡志培本院108年上訴字第1482號槍砲案件審理時，
    傳喚被告張至杰到庭作證，以被告張志杰以證人身分結證稱
    ：「槍枝是我的，我當時住在那邊，所以槍枝是我放在衣櫃
    上。因為沒有固定住所，我會回到簡志培家，所以就沒有帶
    走。」等語（見本院108年度上訴字第1482號第167至170 頁
    ），因而認警方於簡志培家中執行搜索時，既未查獲本案被
    告張至杰持有槍枝之證據資料，則在此之前，警員尚無其他
    確切之事證足以證明被告張至杰有非法持有槍枝之犯行，其
    原先懷疑被告張至杰持有槍枝的基礎已不存在，則被告張至
    杰於簡志培違反槍砲彈藥刀械管制條例案件審理時，以證人
    身分當庭向該案審判庭法官、蒞庭之臺灣高等檢察署檢察官
    供述本案槍枝及彈匣為其所有乙節，而臺灣高等檢察署檢察
    官係具有偵查權之公務員，被告在其面前主動坦承持有本件
    槍枝，則被告張至杰係於有偵查犯罪職權之公務員未發覺犯
    罪前，自首非法寄藏(寄藏自包含持有)可發射子彈具有殺傷
    力之槍枝犯行，進而接受裁判，宜從寬認定其符合自首要件
    ，應依刑法第62條前段規定減輕其刑。
  ㈣本見無刑法第59條規定之適用：
　1.按刑法第59條之減輕其刑，必於犯罪之情狀，在客觀上足以
    引起一般人之同情，認為即予宣告法定最低刑度，猶嫌過重
    者，始有其適用（最高法院28年上字第1064號、45年台上字
    第1165號、46年台上字第935號、51年台上字第899號判例參
    照）。
　2.被告張至杰未經許可寄藏具有殺傷力之改造槍枝1枝，雖無
    證據顯示被告曾將上開槍枝提供自己或他人為不法之用，或
    從事傷害他人生命、身體等其他犯罪行為，然被告寄藏槍枝
    ，對社會治安潛藏危害甚鉅，足認被告法秩序意識薄弱、思
    慮不週且漠視法紀而為本案犯行，客觀上尚不足以引起一般
    之同情，揆諸上開法律規定及說明，自難認其犯罪之情狀顯
    可憫恕而有情輕法重之情，自不予適用刑法第59條之規定減
    輕其刑。
三、撤銷改判理由及科刑審酌事項：
  ㈠原審以被告犯罪事證明確，據以論罪科刑，固非無見。惟查
    ：被告於職司偵查職務之公務員尚不知悉其所為上開犯行前
    ，主動坦承犯行並接受裁判，而符合自首要件，原審未依刑
    法第62條前段規定減輕其刑，於法不合。被告上訴以其符合
    自首要件應減輕其刑為由，指摘原判決不當，為有理由，且
    原審既有上開瑕疵，自應由本院將原判決予以撤銷改判。
　㈡爰審酌被告明知非經主管機關許可，不得寄藏具有殺傷力之
    槍枝，竟漠視法令規定，因個人法秩序意識薄弱、思慮不週
    ，而未經許可代他人保管具有殺傷力之改造槍枝1枝，持有
    時間甚長，對社會治安足以造成相當程度之潛在危險，惟念
    被告犯後始終坦承犯行之態度，兼衡其犯罪動機、目的係一
    時圖便、手段、素行(見本院被告前案紀錄表)等一切情狀，
    量處如主文第2項所示之刑，並就罰金部分諭知易服勞役之
    折算標準。
  ㈢沒收之說明：
　　扣案之改造槍枝1枝（槍枝管制編號：0000000000號，含彈
    匣1個），經鑑定後認確具有殺傷力，屬違禁物，應依刑法
    第38條第1項規定宣告沒收。
據上論斷，應依刑事訴訟法第369條第1項前段、第364條、第299
 條第1項前段，修正前槍砲彈藥刀械管制條例第8條第4項，刑法
第2條第1項前段、第11條、第62條前段、第42條第3項、第38條
第1項，判決如主文。
本案經檢察官林禹宏提起公訴，檢察官張秋雲到庭執行職務。
中　　華　　民　　國　　110 　年　　4 　　月　　21　　日
　　　　　　　　　刑事第十七庭  審判長法　官  鄭水銓
　　　　　　　　　　　　　　　　　　  法　官  李世華
　　　　　　　　　　　　　　　　　　  法　官  黃雅芬
以上正本證明與原本無異。
如不服本判決，應於收受送達後20日內向本院提出上訴書狀，其
未敘述上訴之理由者並得於提起上訴後20日內向本院補提理由書
（均須按他造當事人之人數附繕本）「切勿逕送上級法院」。
                                      書記官  鄭雅云
中　　華　　民　　國　　110 　年　　4 　　月　　21　　日
附錄：本案論罪科刑法條全文　　　　　　　　　　　　　　　
修正前槍砲彈藥刀械管制條例第8 條：
未經許可，製造、販賣或運輸鋼筆槍、瓦斯槍、麻醉槍、獵槍、
空氣槍或第4 條第1 項第1 款所定其他可發射金屬或子彈具有殺
傷力之各式槍砲者，處無期徒刑或5 年以上有期徒刑，併科新臺
幣1 千萬元以下罰金。
未經許可，轉讓、出租或出借前項所列槍枝者，處5 年以上有期
徒刑，併科新臺幣1 千萬元以下罰金。
意圖供自己或他人犯罪之用，而犯前2 項之罪者，處無期徒刑或
7 年以上有期徒刑，併科新臺幣1 千萬元以下罰金。
未經許可，持有、寄藏或意圖販賣而陳列第1 項所列槍枝者，處
3 年以上10年以下有期徒刑，併科新臺幣7 百萬元以下罰金。
第1 項至第3 項之未遂犯罰之。
犯第1 項、第2 項或第4 項有關空氣槍之罪，其情節輕微者，得
減輕其刑。